【裁判字號】    98,交聲,815
【裁判日期】    980803
【裁判案由】    聲明異議
【裁判全文】
臺灣彰化地方法院交通事件裁定         98年度交聲字第815號
原處分機關  交通部公路總局臺中區監理所彰化監理站
即移送機關
異  議  人  甲○○
即受處分人
上列異議人即受處分人因違反道路交通管理處罰條例案件，對於
交通部公路總局臺中區監理所彰化監理站民國98年5 月25日所為
之處分（原處分案號：彰監四字第裁64—AEX115002）， 聲明異
議，本院裁定如下：
    主  文
原處分撤銷。
甲○○爭道行駛有不依規定駛入來車道之情形，處罰鍰新臺幣壹
仟捌佰元，並記違規點數壹點。
    理  由
一、原處分意旨略以：本件異議人即受處分人甲○○於民國97年
    8 月12日中午12時32分許，騎乘案外人鍾志長所有之車牌號
    碼NTS －719 號重型機車，行經臺北市北投區○○○路○段
    （裁決書誤載為中央北路一段）與大興街交岔路口時，因「
    跨越雙黃線」（裁決書誤載為任意駛出邊線）之違規事實，
    經臺北市政府警察局北投分局員警依違反道路交通管理處罰
    條例第45條第12款之規定，以北市警交字第AEX115002 號違
    反道路交通事件掣單舉發，並於98年5 月25日以彰監四字第
    裁64－AEX115002 號裁決書，裁處罰鍰新臺幣（下同）1800
    元，於法應無不合等語。
二、異議意旨略以：異議人確有於上揭時間騎乘該車行經違規地
    點，但並未違規，又並沒有收到罰單，經過10個多月才收到
    裁決書，爰依法聲明異議，請求撤銷原處分云云。
三、按汽車駕駛人，爭道行駛有不依規定駛入來車道之情形，處
    600 元以上1800元以下罰鍰；且有前開情形者，記違規點數
    1 點，道路交通管理處罰條例第45條第1 項第3 款、第63條
    第1 項第1 款分別定有明文；又同條例第45條第12款所謂任
    意跨越兩條車道行駛，應指同向之兩車道，倘跨越雙黃線即
    跨越對向車道行駛，應屬前揭第3 款所指之不依規定駛入來
    車道，先予敘明。又按道路交通管理處罰條例所稱之「車輛
    」，係指在道路上以原動機行駛之汽車（包括機器腳踏車）
    或以人力、獸力行駛之車輛；道路交通安全規則所稱之「汽
    車」，係指在道路上不依軌道或電力架線而以原動機行駛之
    車輛（包含機器腳踏車），道路交通管理處罰條例第3 條第
    8 款、道路交通安全規則第2 條第1 項第1 款亦定有明文。
四、經查：
    （一）本件異議人於上開時、地，騎乘案外人鍾志長所有車
          牌號碼NTS －719 號重型機車，行經臺北市北投區○
          ○○路○段與大興街交岔路口時，因「跨越雙黃線」
          之違規事實，經臺北市政府警察局北投分局員警依違
          反道路交通管理處罰條例第45條第12款之規定，以北
          市警交字第AEX115002 號違反道路交通事件依法舉發
          ，異議人當場拒絕簽收後由舉發員警記明事由並依法
          告知應告知事項，並於98年5 月25日以彰監四字第裁
          64－AEX115002 號裁決書裁處等情，有上開舉發違反
          道路交通管理事件通知單及交通部公路總局臺中區監
          理所彰化監理站違反道路交通管理事件裁決書各1 紙
          在卷可稽。
    （二）本件異議人對於其於上揭時間，騎乘機車行經違規地
          點一情固不爭執，惟矢口否認有何交通違規行為，辯
          稱：「伊工作之診所位在臺北市北投區○○○路○段
          左側，伊是橫越道路往右邊騎然後右轉，但是道路上
          是畫虛線之分向線」云云。經查，證人即本件舉發員
          警梁清中於本院審理時具結證稱：「伊當日係騎機車
          在臺北市北投區○○○路○段與大興街口停等紅燈，
          當場目擊異議人騎乘機車在中央南路對向車道，跨越
          中央南路一段劃有雙黃線之車道，駛入來車道，遂將
          其依法攔停舉發」等語（見本院98年7 月9 日訊問筆
          錄），並提出工作紀錄表1 份為證，核其所述情節與
          異議人當庭繪製之行車路線圖相符，況證人執行公務
          本身受行政懲處責任之監督，到庭具結作證更以刑罰
          擔保其真實性，殊無甘冒行政懲處及刑法偽證罪責任
          ，而刻意誣陷異議人之理，其證言殊堪採信，益徵該
          異議人確有該交通違規行為無訛，其前揭所辯顯係事
          後卸責之詞，無足採信。
    （三）按分向限制線，用以劃分路面成雙向車道，禁止車輛
          跨越行駛，並不得迴轉；本標線為雙黃實線，線寬及
          間隔均為10公分，除交岔路口或允許迴轉路段外，均
          整段劃設之；又駕駛人駕駛汽車，應遵守道路交通標
          誌、標線、號誌之指示，道路交通標誌標線號誌設置
          規則第149 條第1 項第1 款第8目 、第165 條第1 項
          、第2 項、道路交通安全規則第90條分別有明定。本
          件異議人騎乘之前揭機車，於上開時、地，違規跨越
          臺北市北投區○○○路○段接近大興街口處之分向限
          制雙黃實線而行駛於對向車道等情，而確有爭道行駛
          而不依前揭規定駛入來車道之違規行為，應無疑義。
    （四）又異議人另辯稱，未收到罰單云云，然按行為人有本
          條例之情形者，應填製舉發違反道路交通管理事件通
          知單，並於被通知人欄予以勾記，其通知聯依下列規
          定辦理：當場舉發者，應填記駕駛人或行為人姓名、
          性別、出生年月日、地址、身分證統一編號及車主姓
          名、地址、車牌號碼、車輛種類；被查獲之駕駛人或
          行為人為受處分人，應於填記通知單後將通知聯交付
          該駕駛人或行為人簽名或蓋章收受之；拒絕簽章者，
          仍應將通知聯交付該駕駛人或行為人收受，並記明其
          事由及交付之時間；拒絕收受者，應告知其應到案時
          間及處所，並記明事由與告知事項，視為已收受，違
          反道路交通管理事件統一裁罰基準及處理細則第11條
          第1 項第1 款定有明文。本件舉發員警梁清中因異議
          人拒簽收，已當場告知應到案時間及地點，並為相關
          事由之記載等情，此有北市警交字第AEX115002 號舉
          發違反道路交通事件通知單及該舉發員警當日製作之
          工作紀錄表各1 紙在卷可稽，揆諸前揭說明，依法視
          為已合法收受該通知書。從而，異議人自應於97年8
          月27日之最後應到案期限內到案聽候裁決，異議人未
          於前開期間自動繳納罰鍰，亦未依規定到案聽候裁決
          ，原處機關遂於98年5 月25日逕依同細則第44條第1
          項規定逕行裁決，於法自無不合，異議人執此空言否
          認，顯無足採。
    （五）至原處分所載違規事實為「任意駛出邊線」，顯與異
          議人跨越雙黃線行駛之違規行為不合。又本件原處分
          機關固依據臺北市政府警察局北投分局員警引用之法
          條，即道路交通管理處罰條例第45條第12款規定，予
          以裁罰，惟依首揭說明，異議人跨越雙黃線行駛，已
          屬駛入來車道之違規行為，而與單純跨越兩條車道行
          駛或任意駛出邊線之情形不同，故原舉發單位及原處
          分機關適用法條，亦有違誤。從而，應由本院另依道
          路交通管理處罰條例第45條第3 款之規定，重為裁罰
          。
    （六）綜上所述，原處分機關就異議人騎乘機車跨越雙黃線
          行駛之違規事實，適用道路交通管理處罰條例第45條
          12款規定，裁處異議人罰鍰1800元，即有違誤。異議
          人執上開事由異議，雖無理由，然原處分既有上開違
          誤，自應由本院予以撤銷，改依道路交通管理處罰條
          例第45條第3 款、違反道路交通管理事件統一裁罰基
          準及處理細則、違反道路交通管理事件統一裁罰標準
          表之規定，諭知如主文第二項之處罰，以資適法。
據上論斷，應依道路交通案件處理辦法第20條，裁定如主文。
中    華    民    國    98    年    8     月    3     日
                  交通法庭法  官  胡宜如
以上正本證明與原本無異。
如不服本裁定，應於裁定送達後五日內向本院提出抗告狀 (須附
繕本 )。
中    華    民    國    98    年    8     月    3     日
                          書記官  林淑文


司法院資訊處製作；財團法人民間司法改革基金會備份。
